臺灣花蓮地方法院刑事判決
111年度金訴字第19號
公  訴  人  臺灣花蓮地方檢察署檢察官
被      告  藍崧豪



上列被告因洗錢防制法等案件，經檢察官提起公訴（111年度偵
字第530號）及移送併案審理（111年度偵字第3802號），本院判
決如下：
    主  文
藍崧豪幫助犯洗錢防制法第十四條第一項之洗錢罪，處有期徒刑
伍月，併科罰金新臺幣壹萬元，罰金如易服勞役，以新臺幣壹仟
元折算壹日。未扣案之犯罪所得新臺幣貳萬陸仟元沒收之，於全
部或一部不能沒收或不宜執行沒收時，追徵其價額。
    事  實
一、藍崧豪明知一般人無故取得與己無特殊情誼之他人金融帳戶
    使用，常與財產犯罪之需要密切相關，而可預見向他人蒐集
    金融帳戶使用者，可能係將該帳戶作為自己或提供他人實行
    詐欺取財犯罪之用，且可能以此遮斷金流而掩飾、隱匿詐欺
    犯罪所得，而達到洗錢之目的，猶基於縱幫助他人遂行詐欺
    取財、洗錢犯罪之不確定故意，於民國110年3月8日，先向
    國泰世華商業銀行屏東分行申辦帳號000000000000號帳戶（
    下稱國泰世華帳戶）之網路銀行帳號、密碼後，於同年3月2
    9日前某日，在屏東縣○○市○○街00號居所處，將國泰世華帳
    戶之提款卡、存摺及網路銀行之帳號，以抵償新臺幣（下同
    ）2萬元債務之代價，提供予李星穎（李星穎所涉幫助詐欺
    、洗錢部分，由臺灣橋頭地方檢察署檢察官另案偵辦），並
    以訊息傳送密碼予李星穎，嗣李星穎所屬或轉手之詐騙集團
    成員於取得國泰世華帳戶提款卡及密碼後，遂意圖為自己不
    法所有，分別基於詐欺取財及洗錢之犯意，先後為下列行為
    ：（一）於110年3月13日起，以「591租屋網」網站、通訊
    軟體「LINE」暱稱「TaoLee」向高癸華佯稱：可以加入「長
    江集團中心」網站儲值投資獲利云云，使高癸華陷於錯誤，
    依指示於附表所示之匯款時間，分別匯款如附表所示之匯款
    金額至詐騙集團成員指定之劉坤將所申辦合作金庫商業銀行
    三民分行帳號000000000000帳戶（下稱劉坤將合庫帳戶，劉
    坤將所涉幫助詐欺、洗錢部分，業經臺灣橋頭地方法院以11
    1年度金簡字第55號判決有罪在案）、蕭義善所申辦之臺灣
    銀行五福分行帳號000000000000帳戶（下稱蕭義善臺銀帳戶
    ，蕭義善所涉幫助詐欺部分，由臺灣高雄地方檢察署檢察官
    另案偵辦)內，詐騙集團成員再於附表所示之轉匯時間，將
    附表所示之轉匯金額陸續轉匯至國泰世華帳戶內，再以網路
    轉帳方式轉至詐騙集團使用之其他帳戶或提領之，以此方式
    掩飾、隱匿犯罪所得之去向。（二）於110年3月6日起，透
    過交友軟體「SweetRing」、通訊軟體「LINE」向黃敬玲佯
    稱：可在「華夏基金網站」投資，可使用伊帳號密碼操作提
    現，惟須先收取提現金額百分之15當作稅金云云，致黃敬玲
    陷於錯誤，依指示於110年3月29日下午6時42分許、同年3月
    30日下午6時47分許，分別匯款5萬、10萬元至詐騙集團指定
    之劉坤將合庫帳戶內，詐騙集團成員再分別於同日，分別將
    上開金額轉匯至國泰世華帳戶內，再以網路轉帳方式轉至詐
    騙集團使用之其他帳戶，李星穎事後並轉帳6,000元予藍崧
    豪作為報酬。嗣高癸華、黃敬玲匯款後發現受騙，報警處理
    ，始循線查獲上情。
二、案經高葵華訴由高雄市政府警察局刑事警察大隊、黃敬玲訴
    由高雄市政府警察局左營分局報告臺灣花蓮地方檢察署檢察
    官偵查起訴及移送併案審理。
    理  由
壹、證據能力部分：
    按被告以外之人於審判外之言詞或書面陳述，除法律有規定
    者外，不得作為證據；被告以外之人於偵查中向檢察官所為
    之陳述，除顯有不可信之情況外，得為證據；被告以外之人
    於審判外之陳述，雖不符刑事訴訟法第159條之1至第159條
    之4之規定，當事人、代理人或辯護人於法院調查證據時，
    知有刑事訴訟法第159條第1項不得為證據之情形，而未於言
    詞辯論終結前聲明異議者，視為有前項之同意，刑事訴訟法
    第159條第1項、第159條之1第2項、第159條之5分別定有明
    文。查就檢察官所提出之各項證據，被告藍崧豪對於證據能
    力部分表示無意見，均同意做為證據等語（見本院卷第41頁
    ），就以下所引之各項證據，檢察官及被告復未於本案言詞
    辯論終結前聲明異議，則本院審酌該等證據核無違法取證或
    證明力顯然過低之情事，依各該陳述作成時之狀況並無不適
    當或顯不可信之情形，自均得為證據，合先敘明。
貳、得心證之理由：
一、訊據被告固不否認有於上揭時、地，將國泰世華帳戶之提款
    卡、存摺及網路銀行之帳號提供予李星穎，並以訊息傳送密
    碼予李星穎使用，用以抵償2萬元債務之事實，惟矢口否認
    有何幫助詐欺及幫助洗錢之犯行，辯稱：李星穎說是用於網
    路賭博，伊不知道李星穎是去給詐騙集團，伊也都不認識，
    也沒聽過要轉給誰使用云云。經查：
（一）告訴人高癸華、黃敬玲分別於上揭時間，受詐騙集團成員
      以上述方式訛騙而陷於錯誤，分別匯款至詐騙集團所指定
      之劉坤將合庫帳戶、蕭義善臺銀帳戶後，再經詐騙集團成
      員將前開款項轉匯至國泰世華帳戶，再由詐騙集團成員轉
      匯至其他帳戶或提領之等情，為被告所不否認，並據證人
      即告訴人高癸華、黃敬玲指述綦詳，復有合作金庫商業銀
      行三民分行110年5月12日合金三民字第1100001231號函及
      所附劉坤將合庫帳戶開戶資料、交易明細、蕭義善臺銀帳
      戶開戶資料及交易明細、國泰世華銀行帳戶開戶資料及交
      易明細、國泰世華商業銀行存匯作業管理部111年1月26日
      國世存匯作業字第1110015013號函及所附存戶往來資料、
      合作金庫商業銀行三民分行110年5月6日合金三民字第110
      0001285號函及所附交易明細、轉帳交易明細、告訴人黃
      敬玲中國信託銀行帳戶之存款交易明細各1份（見高雄市
      政府警察局高市警刑大偵14字第11073559000號刑案偵查
      卷〈下稱P1卷〉第14至26、28至37、38至49頁、高雄市政府
      警察局左營分局高市警左分偵字第11171896800號刑案偵
      查卷第7至22、51至55、81至82、87至89頁），首堪認定
      。
（二）而證人李星穎固於本院審理時證稱：被告並未將國泰世華
      的提款卡、存摺及帳號密碼交給伊，被告有向伊借錢，但
      太久了，忘記是不是2萬元，伊是去被告之前開設的火鍋
      店吃飯，經朋友介紹認識被告的，之後伊如果有到鳳山市
      區的話，就會過去吃飯、聊天，當時被告店裡周轉有點問
      題，被告詢問朋友後知道可以向伊借錢，是在被告店裡寫
      本票，然後借被告2萬元，上次法官有叫伊找本票，但伊
      找不到了，沒有約定利息，因為被告也沒有還錢等語（見
      本院卷第90至92頁），是證人李星穎陳明有借錢予被告無
      訛，但否認被告有將國泰世華帳戶提款卡、存摺及帳號密
      碼交付予其，惟證人李星穎於警詢時陳稱不認識被告明確
      （見P1卷第12頁），其就是否認識被告一事，前後所述已
      有不一，顯有避重就輕之情，其所述是否可信，已有可疑
      ，又證人李星穎稱被告並未還款，卻未留存被告所簽立之
      本票，顯非合於情理。被告復提出其中華郵政股份有限公
      司屏東厚生郵局帳號00000000000000號帳戶客戶歷史交易
      明細1份（見本院卷第73頁），證明證人李星穎有匯款6,0
      00元作為提供帳戶之報酬，另參以被告與證人李星穎為經
      朋友介紹認識，且被告確實曾向證人李星穎借錢，應無設
      詞構陷證人李星穎之動機，是其所述將國泰世華帳戶提款
      卡、存摺及網路銀行之帳號、密碼提供予證人李星穎，除
      用以抵償2萬元之債務外，另外並取得6,000元之報酬，應
      堪採憑。
（三）被告固以前詞置辯，然參諸金融帳戶為個人理財之工具，
      申請開設並無任何特殊之限制，一般民眾皆得以存入最低
      開戶金額之方式在不同金融機構申請數個存款帳戶使用，
      乃眾所週知之事實，亦為被告所應知，是依一般人之社會
      經驗，若遇他人不自行向金融機構申請存款帳戶，反向他
      人蒐集金融帳戶使用，乃甚為怪異之事，衡情，提供帳戶
      者對於該等帳戶是否係供合法使用，絕無不起疑心之理。
      又以今日社會，利用人頭帳戶供作詐欺取財犯罪工具，迭
      有所聞，亦經金融機構廣為宣導，而被告於偵查中自述為
      高職肄業之學歷，曾在屏東經營火鍋餐飲業之經歷明確（
      見臺灣花蓮地方檢察署111年度偵字第530號偵查卷第30頁
      ），不僅已具有相當之教育程度，且非全無社會經驗與閱
      歷，當為一智識成熟之成年人，益見被告對此應無不能察
      覺、辨別、產生懷疑之理。
（四）再被告供稱：因李星穎要伊繳利息，經濟上繳不出來，李
      星穎就問伊要不要賣帳戶，用途在九州娛樂城賭博這個區
      塊，伊知道就是轉進轉出而已，個人沒有去瞭解如何使用
      等語（見本院卷第100、101頁），參以證人李星穎為被告
      經營之火鍋店之顧客，除此之外，亦僅有此一借貸關係，
      難認雙方有何特殊情誼及信任基礎，足使被告確信證人李
      星穎不會將之作為與財產犯罪有關之不法使用。被告在明
      知其所新申辦帳戶之支配使用權限交付予李星穎或轉手之
      人之情況下，亦未去瞭解實際用途，顯有容任他人使用該
      帳戶作為詐欺取財之工具而不違反其本意，具有幫助他人
      詐欺取財之不確定故意已明。
（五）按行為人提供金融帳戶提款卡及密碼予不認識之人，非屬
      洗錢防制法第2條所稱之洗錢行為，不成立同法第14條第1
      項一般洗錢罪之正犯；如行為人主觀上認識該帳戶可能作
      為收受及提領特定犯罪所得使用，他人提領後即產生遮斷
      資金流動軌跡以逃避國家追訴、處罰之效果，仍基於幫助
      之犯意而提供，應論以幫助犯同法第14條第1項之一般洗
      錢罪（最高法院108年度台上大字第3101號刑事大法庭裁
      定意旨參照）。而被告已有幫助他人詐欺取財之不確定故
      意，復又供明已知提供帳戶係作為金錢轉進轉出之用屬實
      ，顯見被告確實能預見本案可能作為收受及提領特定犯罪
      使用，而詐騙集團成員確有將附表編號3所示之詐騙所得
      提領之情形，此觀上述存戶往來資料即明，已製造金流斷
      點，是被告具有幫助他人洗錢之不確定故意，亦足認定。
（六）綜上所述，被告所辯，並非可採，本案事證明確，被告犯
      行堪以認定，應予依法論罪科刑。
二、論罪科刑部分：
（一）按刑法上之幫助犯，係對於犯罪與正犯有共同之認識，而
      以幫助之意思，對於正犯資以助力，而未參與實施犯罪之
      行為者而言（最高法院88年度台上字第1270號判決意旨參
      照）。是如未參與實施犯罪構成要件之行為，且係出於幫
      助之意思提供助力，即屬幫助犯，而非共同正犯。查被告
      將國泰世華帳戶之提款卡、存摺及網路銀行帳號、密碼提
      供予李星穎及其所屬或轉手之詐騙集團使用，使該詐騙集
      團成員得用以訛騙被害人，並轉匯金錢，供該詐騙集團成
      員得以提領，製造金流斷點，係基於幫助該詐騙集團成員
      詐欺取財及洗錢之犯意，而未參與詐欺取財及洗錢犯行之
      構成要件行為，核屬幫助犯。另卷內尚乏證據足資證明該
      詐騙集團係3人以上共同犯之，是難對被告遽以幫助犯刑
      法第339條之4第1項之加重詐欺取財之罪名相繩。是被告
      所為，係犯刑法第30條第1項、第339條第1項之幫助詐欺
      取財罪及刑法第30條第1項、洗錢防制法第14條第1項之幫
      助洗錢罪。
（二）又被告以一交付金融帳戶提款卡、存摺及網路銀行帳號、
      密碼之行為，同時使李星穎所屬或轉手之詐騙集團成員向
      告訴人詐得金錢，並製造金流斷點而洗錢，侵害告訴人2
      人之財產法益，且同時觸犯幫助詐欺取財及幫助洗錢罪，
      為想像競合犯，應依刑法第55條前段之規定，從一重之幫
      助洗錢罪處斷。
（三）被告將國泰世華帳戶之提款卡、存摺及網路銀行帳號、密
      碼交付予李星穎，而助益其所屬或轉手之詐騙集團成員洗
      錢，依刑法第30條第1項前段之規定，為幫助犯，應依同
      條第2項之規定，按正犯之刑減輕之。
（四）爰以行為人之責任為基礎，審酌被告已可知向他人收購金
      融帳戶者，可能成為人頭帳戶而作為財產犯罪使用，且供
      他人匯入、轉出金錢，亦可能產生遮斷資金流動軌跡，猶
      為抵償其債務，並取得報酬，率爾將金融帳戶交予他人使
      用，使不法之徒藉此輕易詐得財物，並掩飾不法所得之去
      向，躲避檢警追緝，助長詐騙犯罪風氣，並提高社會大眾
      遭受詐騙損失之風險，且告訴人2人因受騙而流入其帳戶
      內之金額共計105萬元，所生損害已重，兼衡被告並未坦
      承犯行，亦未賠償告訴人2人所受損害，暨其自述為高職
      肄業之智識程度、現從事種水果工作及合夥開便當店、家
      庭經濟狀況普通（見本院卷第104頁）等一切情狀，量處
      如主文所示之刑，並就併科罰金部分諭知易服勞役之折算
      標準，以示懲儆。
三、沒收部分：
（一）被告將國泰世華帳戶之提款卡、存摺及網路銀行帳號、密
      碼交付予李星穎，因而抵償2萬元之債務而取得財產上利
      益，並取得6,000元之報酬，依刑法第38條之1第4項規定
      ，均屬本案犯罪所得，爰依刑法第38條之1第1項、第3項
      規定宣告沒收，於全部或一部不能沒收或不宜執行沒收時
      ，追徵其價額。
（二）至洗錢防制法第18條第1項固規定：「犯第14條之罪，其
      所移轉、變更、掩飾、隱匿、收受、取得、持有、使用之
      財物或財產上利益，沒收之；犯第15條之罪，其所收受、
      持有、使用之財物或財產上利益，亦同。」，惟被告非實
      際上提款之人，無掩飾隱匿詐欺贓款之犯行，非洗錢防制
      法第14條第1項之正犯，自無前揭規定之適用，末此指明
      。
據上論斷，應依刑事訴訟法第299條第1項前段，判決如主文。
本案經檢察官陳貞卉提起公訴，檢察官張立中移送併案審理，檢
察官羅美秀到庭執行職務。
中　　華　　民　　國　　111 　年　　8 　　月　　3 　　日
　　　　　　　　　刑事第三庭    審判長法  官 黃柏憲
                                      法  官 邱佳玄
                                      法  官 林育賢
以上正本證明與原本無異。
如不服本判決應於收受送達後20日內向本院提出上訴書狀，並應
敘述具體理由。其未敘述上訴理由者，應於上訴期間屆滿後20日
內向本院補提理由書（均須按他造當事人之人數附繕本）「切勿
逕送上級法院」。告訴人或被害人如對於本判決不服者，應具備
理由請求檢察官上訴，其上訴期間之計算係以檢察官收受判決正
本之日期為準。
因疫情而遲誤不變期間，得向法院聲請回復原狀。
中　　華　　民　　國　　111 　年　　8 　　月　　4 　　日
                                      書記官 洪美雪 
附錄本案論罪科刑法條全文：
中華民國刑法第339條第1項
（普通詐欺罪）
意圖為自己或第三人不法之所有，以詐術使人將本人或第三人之
物交付者，處5年以下有期徒刑、拘役或科或併科50萬元以下罰
金。

洗錢防制法第14條第1項
有第二條各款所列洗錢行為者，處7年以下有期徒刑，併科新臺
幣5百萬元以下罰金。

附表：
編號 匯款時間 匯款金額 匯入帳戶 詐騙集團轉匯時間 詐騙集團轉匯金額 款項去向 1 110年3月30日晚間7時13分許 30萬 劉坤將合庫帳戶 110年3月30日晚間7時16分許 30萬 網路轉帳 2 110年3月30日晚間9時47分許 20萬  110年3月30日晚間9時53分許 20萬 網路轉帳 3 110年4月1日中午12時29分許 50萬 蕭義善臺銀帳戶 110年4月1日中午12時34分許 30萬 提款     110年4月1日下午1時9分許 10萬 提款